臺灣臺北地方法院刑事判決　　　　　　　　　　　　　九十年度易字第一九八一號
　　公　訴　人　臺灣臺北地方法院檢察署檢察官
　　被　　　告　丁○○
　　　　　　　　丙○○
　　共　　　同　余欽博律師
　　選任辯護人　董惠彬律師
右列被告等因違反商標法等案件，經檢察官提起公訴（八十九年度偵字第二二三三六
號），本院判決如左：
    主  文
丁○○、丙○○共同連續意圖為自己不法之所有，以詐術使人將本人之物交付，各處
有期徒刑陸月。如易科罰金，均以參佰元折算壹日。扣案之仿冒「大乃寶」錠壹包（
共參拾壹顆）、樣品貳罐（壹罐參拾陸顆、壹罐貳拾肆顆）、「大乃寶」壹盒（共肆
拾顆）均沒收。
    事  實
一、丁○○係臺北市○○○路○段一一二號十三樓「安瑞丰國際有限公司」（下稱安
    瑞丰公司）負責人，丙○○為該公司總經理，均明知「大乃寶」商標圖樣業經甲○○向經濟部智慧財產局申請核准取得商標專用權，註冊為第00000000
    號商標，指定使用於商標法施行細則第四十九條商品及服務分類第五類之醫療補
    助用營養製劑商品，且「大乃寶」之商標專用期間自民國八十九年五月一日起至
    九十九年四月三十日止，甲○○並已授權由「陸酉堂企業有限公司」（下稱陸酉
    堂公司）使用商標專用權；竟共同基於意圖欺騙他人並為自己不法所有之詐欺概
    括犯意，自八十九年五月十五日起，至八十九年六月三十日止，未經甲○○之同
    意或授權，委託不知情之「禾壯有限公司」（下稱禾壯公司）及「廣健興業有限
    公司」（下稱廣健興業公司）製作與「大乃寶」成分不同之醫療補助用營養製劑
    商品三十六萬錠（每盒六十錠，共六千盒），連續使用上開相同業經甲○○註冊
    之「大乃寶」商標圖樣包裝盒包裝，再混裝於陸酉堂公司委託寶齡富錦製藥廠製
    作、安瑞丰公司行銷之「大乃寶」商品中連續販賣，足使一般消費者產生混淆，
    並致王麗芳、王淑慧、邱貴苓、李少英等人陷於錯誤，誤認係陸酉堂公司生產之
    商品，分別以每盒新臺幣（下同）二千一百八十元購買禾壯公司之產品。嗣於八
    十九年十月二日經甲○○提出告訴，八十九年十月四日為調查局持聲准之搜索票
    前往安瑞丰公司、禾壯公司及丁○○、林宗旦（另經檢察官為不訴處分）住處等
    場所搜索，並扣得禾壯公司製仿冒之「大乃寶」錠一包（共三十一顆）、樣品二
    罐（一罐三十六顆、一罐二十四顆）、「大乃寶」一盒（共四十顆）。
二、案經告訴人甲○○訴由法務部調查局航業海員調查處移送臺灣臺北地方法院檢察
    署檢察官偵查起訴。
    理  由
一、訊據被告丁○○、丙○○固均坦承有委託禾壯公司製造與「大乃寶」成分不同之
    醫療補助用營養製劑商品三十六萬錠，並使用與「大乃寶」商標圖樣相同之包裝
    盒包裝後，再混裝於真正「大乃寶」商品中售出之事實，惟均矢口否認有何詐欺
    取財及違反商標法之犯行，均辯稱：委託禾壯公司生產之產品係經告訴人甲○○
    同意，要銷往大陸地區之商品，係取名「美而挺」而非「大乃寶」，惟取回安瑞
    丰公司包裝時，因場面混亂不慎誤裝入真正「大乃寶」之包裝盒中因而與真正「
    大乃寶」一起於台灣地區銷售云云。經查：
  （一）右揭犯罪事實，業據告訴人指訴綦詳，且被告丙○○自承：「甲○○並未授
        權安瑞丰國際有限公司委託禾壯有限公司代工生產『大乃寶』‧‧‧」（參
        法務部航業海員調查處八十九年十月四日丙○○調查筆錄），又證人即禾壯
        公司經理劉鎮洲證稱：「‧‧‧前述三十六萬錠產品於八十九年六月間完成
        製造後，安瑞丰公司丁○○、丙○○請本工司代為壓製鋁箔包裝，並提出樣
        品要求本公司於鋁箔包裝（每片十錠）背面依照樣品圖示印上『大乃寶』及
        『陸酉堂監製』等字樣。」（參法務部航業海員調查處八十九年十月五日劉
        鎮洲調查筆錄），證人即禾壯公司負責人林宗旦於偵查中被問及禾壯公司如
        何製造該產品時亦證稱：「‧‧‧他（被告丁○○）說要用大乃寶名稱，我
        要求他有授權書，所以他有出授權書給我‧‧‧」（參八十九年度偵字第二
        二三三六號偵查卷第十頁反面）被告二人明知告訴人並未授權安瑞丰公司委
        託禾壯公司生產「大乃寶」，竟由被告丁○○出具授權書載明安瑞丰公司同
        意將產品名稱「大乃寶錠」授權予禾壯公司使用，有授權書在卷可證，且被
        告二人復要求禾壯公司使用與真正「大乃寶」（寶齡富錦製藥廠生產）完全
        相同，背面印有「大乃寶」及「陸酉堂監製」字樣之鋁箔包裝膜包裝該產品
        ，足見被告二人於委託禾壯公司生產前開產品時，即有意圖為自己不法所有
        並欺騙他人，於該產品上使用告訴人之商標「大乃寶」以出售圖利之故意。
  （二）再查，證人林宗旦先於調查處訊問時證稱：「禾壯公司代工生產並交貨給安
        瑞丰公司之『大乃寶』僅係鋁箔壓製之錠劑，並無外包裝盒，外包裝盒係安
        瑞丰公司自行包裝的。」（參法務部航業海員調查處八十九年十月四日林宗
        旦調查筆錄）復於偵查中證稱：「‧‧‧至於外包裝盒我拒絕包是我看了自
        己處方與他們盒子印的不同，是他們送盒子到我協理處，我叫他念組成原料
        、副原料不合，我發現不符，除非他們改包裝，否則不包‧‧‧」（參八十
        九年度偵字第二二三三六號偵查卷第二十三頁反面）足證被告二人自始即有
        以不實之外包裝盒包裝禾壯公司產品之故意，並曾要求禾壯公司代為包裝，
        遭拒後才取回鋁箔裝錠劑自行包裝與「大乃寶」相同之外包裝盒，又經本院
        勘驗結果，禾壯公司生產之產品顏色比較深，真正「大乃寶」（寶齡富錦製
        藥廠生產）產品顏色較淺，兩者外觀顏色明顯不同，有勘驗筆錄附卷可稽，
        兩者之差異一望即知，不至於會造成混淆誤裝，是被告二人辯稱以與真正「
        大乃寶」相同之外包裝盒包裝禾壯公司之產品係誤裝云云，並不足採。
  （三）又查，陸酉堂公司與安瑞丰公司簽訂之大乃寶合作協議書內，明確記載立書
        人（即陸酉堂公司與安瑞丰公司）雙方本誠信原則自八十八年六月一日起，
        於「台灣地區」共同開發產銷「大乃寶」等語，又於本院被問及被告二人是
        否有與其商討開發大陸市場事情時，告訴人指稱：「我不贊成他們作大陸市
        場，且我有傳真給他們表示反對的意見。」（參本院九十一年五月十六日訊
        問筆錄）而證人即陸酉堂公司實際出資人乙○○則證稱：「有提到，但我告
        訴他們大陸市場不能作。」（參同上訊問筆錄）告訴人之指訴與證人乙○○
        一致，且與合作協議書內容相符，足見被告二人僅被授權於台灣地區銷售「
        大乃寶」，告訴人並未授權被告二人製造「大乃寶」至大陸地區銷售，至被
        告雖辯稱拍攝大陸地區銷售用廣告片時，告訴人亦在場參與，可見告訴人默
        示同意被告二人在大陸銷售「大乃寶」等語，並聲請傳訊證人即安瑞丰公司
        會計陳鈺銖及拍攝前開廣告片之導演羅大為（原名戊○○）到庭證明告訴人
        曾同意被告二人於大陸地區銷售「大乃寶」，惟查，經本院會同檢察官勘驗
        前開大陸版廣告片內容，告訴人雖有出現於該廣告片內容中，但其並未發出
        任何聲音，僅著實驗服在片中將手比來比去，有勘驗筆錄在卷可證，且證人
        羅大為亦證稱該廣告片之旁白均係事後錄製（參本院九十一年五月二十八日
        審判筆錄），是無法僅以告訴人於拍攝廣告片時在場，即認定其知悉該廣告
        片將使用於大陸地區，另證人陳鈺銖於本院證稱：「我知道陸酉堂公司甲○○有到（安瑞丰）公司來，口頭上說要到大陸做生意，但這些話我沒有親耳
        聽到。」（參本院九十一年五月二十八日審判筆錄）證人陳鈺銖既自承並未
        親耳聽到告訴人同意被告二人到大陸銷售「大乃寶」，則其證言即為傳聞證
        據，不足採信，又證人羅大為於本院證稱：「（在拍攝廣告現場甲○○是否
        知道這廣告是用在將於大陸行銷之大乃寶之美而挺商品上？）知道。」、「
        （她如何會知道？）因為甲○○是被告公司的人，而被告知道，所以甲○○
        應該知道。」（參同上審判筆錄）證人羅大為證述告訴人知情之證言僅為其
        推測之詞，亦不得作為證據，從而證人陳鈺銖、羅大為均無法證明告訴人知
        悉或同意被告二人於大陸地區銷售「大乃寶」，被告二人亦未提出其他證據
        以實其說，綜上所述，被告二人辯稱告訴人曾同意安瑞丰公司製作「大乃寶
        」至大陸地區銷售等語，即無足採。
  （四）此外，復有「大乃寶」商標註冊證影本一紙、消費者來函影本四紙、安瑞丰
        公司向禾壯公司訂購「大乃寶」訂購單一紙等件在卷，及禾壯公司製「大乃
        寶」錠一包（共三十一顆）、樣品二罐（一罐三十六顆、一罐二十四顆）、
        「大乃寶」一盒（共四十顆）（參本院九十一年六月二十五日審判筆錄）、
        寶齡富錦製藥廠與禾壯公司生產之「大乃寶」產品樣品各一罐、「大乃寶」
        包裝盒一只、大乃寶已付費用統計表六紙、大乃寶銷售報表一份、大乃寶托
        運單五十一張、安瑞丰公司銷售「大乃寶」指定藥局資料十一張、大乃寶合
        作協議書一紙、郵局存證信函一份、禾壯公司出貨單一紙、禾壯公司與廣健
        興業公司「大乃寶」入出貨資料一紙等扣案可稽，本件事證明確，被告二人
        犯行均堪認定。
二、核被告丁○○、丙○○二人所為，均係犯刑法第三百三十九條第一項詐欺取財罪
    、商標法第六十二條第一款侵害他人商標專用權及同法第六十三條之販賣仿冒商
    標商品罪。原公訴意旨雖認被告二人所為僅係犯違反商標法第六十二條第一款及
    同法第六十三條之罪，不涉及詐欺取財罪，惟按刑法詐欺取財罪係以行為人意圖
    為自己或第三人不法之所有，以詐術使人將本人或第三人之物交付為構成要件，
    刑法第三百三十九條第一項定有明文，查被告二人係意圖為自己不法之所有，故
    意使用相同於告訴人之「大乃寶」商標圖樣包裝盒包裝禾壯公司所製造，與真正
    「大乃寶」（寶齡富錦製藥廠生產）成分不同之商品，再混裝於真正「大乃寶」
    商品中出售，足使一般消費者產生混淆，並致王麗芳、王淑慧、邱貴苓、李少英
    等人陷於錯誤，誤認係陸酉堂公司生產之商品而購買等事實，已如前述，則被告
    二人所為即與詐欺取財罪之構成要件相符，尚應論以詐欺取財罪（最高法院八十
    年第一次刑事庭會議決議亦同此見解），公訴意旨認被告二人所為僅犯違反商標
    法第六十二條第一款及同法第六十三條之罪，尚有未洽，惟其基本事實同一，故
    經公訴人當庭變更起訴法條（參本院九十一年六月二十五日審判筆錄）。被告二
    人就上揭犯行，有犯意之聯絡及行為之分擔，皆為共同正犯。被告二人利用不知
    情之禾壯公司、廣健興業公司人員犯罪，均為間接正犯。又被告二人先後多次詐
    欺取財、侵害他人商標專用權並販售該仿冒商品之行為，時間緊接，復觸犯構成
    要件相同之罪名，顯係基於概括犯意反覆為之，係連續犯，應依刑法第五十六條
    之規定以一罪論，並加重其刑。又被告二人侵害他人商標權並進而販賣仿冒商標
    商品之目的在詐騙他人以出售圖利，所犯上開三罪，有方法結果之牽連關係，應
    從一重之連續詐欺取財罪論處。爰審酌被告二人均無前科，素行尚稱良好，及其
    犯罪之動機、目的，所販賣之仿冒商品對消費者及告訴人所生之損害、犯罪後之
    態度等情狀，分別量處如主文所示之刑。末查被告二人行為後，刑法第四十一條
    業於九十年一月十日修正公布施行，於同年月十二日生效，關於易科罰金之折算
    標準，業經修正為同法條第一項前段「犯最重本刑為五年以下有期徒刑以下之刑
    之罪，而受六個月以下有期徒刑或拘役之宣告，因身體、教育、職業、家庭之關
    係或其他正當事由，執行顯有困難者，得以一元以上三元以下折算一日，易科罰
    金。」經比較新舊法結果，新法較有利於被告，應按刑法第二條第一項前段適用
    裁判時之法律，依修正後刑法第四十一條第一項前段規定諭知易科罰金之折算標
    準，附此敘明。扣案禾壯公司製仿冒之「大乃寶」錠一包（共三十一顆）、樣品
    二罐（一罐三十六顆、一罐二十四顆）、「大乃寶」一盒（共四十顆），均為用
    以侵害他人商標專用權之商品，不問是否屬於犯人與否，均應依商標法第六十四
    條宣告沒收。
據上論斷，應依刑事訴訟法第二百九十九條第一項前段，商標法第六十二條第一款、
第六十三條、第六十四條，刑法第十一條前段、第二條第一項前段、第二十八條、第
五十六條、第三百三十九條第一項、第五十五條、第四十一條第一項前段，罰金罰鍰
提高標準條例第一條前段、第二條，判決如主文。
本案經檢察官蔡立文到庭執行職務
中      華      民      國      九十一      年    六    月    二十八    日
                                      臺灣臺北地方法院智慧財產法庭
                                          法  官  張  宇  樞
右正本證明與原本無異。
如不服本判決，應於判決送達後十日內，向本院提出上訴狀。
                                          書記官  楊  麗  娟
中      華      民      國      九十一      年    六    月    二十八    日
附錄本案論罪科刑法條全文
刑法第三百三十九條第一項：
意圖為自己或第三人不法之所有，以詐術使人將本人或第三人之物交付者，處五年以
下有期徒刑、拘役或科或併科一千元以下罰金。
商標法第六十二條：
意圖欺騙他人，有左列情事之一者，處三年以下有期徒刑、拘役或科或併科新臺幣二
十萬元以下罰金：
一  於同一商品或類似商品，使用相同或近似於他人註冊商標之圖樣者。
二  於有關同一商品或類似商品之廣告、標帖、說明書、價目表或其他文書，附加相
    同或近似於他人註冊商標圖樣而陳列或散布者。
商標法第六十三條：
明知為前條商品而販賣、意圖販賣而陳列、輸出或輸入者，處一年以下有期徒刑、拘
役或科或併科新臺幣五萬元以下罰金。
